臺灣高等法院刑事判決　　　　　　　 100年度上易字第166號
上　訴　人　臺灣板橋地方法院檢察署檢察官
被　　　告　林殿源
上列上訴人因被告詐欺案件，不服臺灣板橋地方法院99年度簡上
字第903號，中華民國99年12月17日第一審判決（起訴案號：臺灣
板橋地方法院檢察署99年度偵字第15219號），提起上訴，本院判
決如下：
    主  文
原判決撤銷。
林殿源幫助意圖為自己不法之所有，以詐術使人將本人之物交付
，處拘役肆拾日，如易科罰金，以新臺幣壹仟元折算壹日。
    事  實
一、林殿源可預見提供自己帳戶供他人使用，可能遭利用於掩飾
    或隱匿該他人或其轉手者重大犯罪之所得財物，仍不違背其
    本意，竟基於幫助詐欺之不確定故意，於民國99年3月底某
    日，在新北市○○區○○路上之中國信託商業銀行前，將其
    所申用之永豐商業銀行南台中分行帳號000-00000000000008
    號帳戶之提款卡及密碼，交付與詐欺犯罪集團作為犯罪工具
    之用。嗣於99年4月1日下午6時30分許，該詐欺集團成員基
    於意圖為自己不法所有之犯意，向涂筑雅佯稱其係東京著衣
    拍賣人員，因涂筑雅之付款方式設定有誤，要求涂筑雅以AT
    M方式止付，涂筑雅不疑有他，陷於錯誤，於同日下午8時1
    分許，依指示操作自動櫃員機匯款新臺幣（下同）70,000元
    至上開000-00000000000008號帳戶，迨涂筑雅事後察覺有異
    ，乃報警追查而循線查獲。
二、案經新北市政府警察局三重分局報請臺灣板橋地方法院檢察
    署檢察官偵查起訴。
    理  由
壹、程序部分
    按被告以外之人於審判外之言詞或書面陳述，除法律有規定
    者外，不得作為證據；又被告以外之人於審判外之陳述，雖
    不符第159條之1至第159條之4之規定，但經當事人於審判程
    序同意作為證據，法院審酌該言詞陳述或書面陳述作成時之
    情況，認為適當者，亦得為證據；當事人、代理人或辯護人
    於法院調查證據時，知有第159條第1項不得為證據之情形，
    而未於言詞辯論終結前聲明異議者，視為有前項之同意，刑
    事訴訟法第159條第1項、第159條之5規定甚明。經查，本判
    決後開所引用之各該被告以外之人於審判外之陳述（包括書
    面陳述），雖屬傳聞證據，惟於本院審理時，被告林殿源及
    檢察官均表示對證據能力無意見而不予爭執，且迄至言詞辯
    論終結前亦均未聲明異議，本院審酌上開證據資料製作時之
    情況，尚查無違法不當及證明力明顯過低之瑕疵，亦認為以
    之作為證據應屬適當，故揆諸前開法律規定與說明，爰逕依
    刑事訴訟法第159條之5規定，認前揭證據資料均例外有證據
    能力。
貳、實體部分
一、訊據被告林殿源固坦承有開立上開帳戶，並將提款卡及密碼
    交予他人等事實，惟矢口否認有何幫助詐欺取財犯行，辯稱
    ：伊因為生意失敗，看自由時報廣告應徵外勤接送工作，該
    公司名稱為尊爵，聯絡人係黃經理，當時黃經理要求伊準備
    身分證影本、提款卡、密碼及履歷表，伊就在板橋市○○路
    一間銀行前面路邊交付給他並應徵工作，黃經理說要測試帳
    戶是否可以使用，隔天會還，但之後就避不見面云云。經查
    ：
(一)系爭永豐商業銀行南台中分行帳號000-00000000000008號之
    帳戶，係由被告所申辦開設，而被害人涂筑雅確於99年4月1
    日下午6時30分許，遭姓名年籍不詳之成年人，騙稱其係東
    京著衣拍賣人員，因被害人之付款方式設定有誤，要求被害
    人以ATM方式止付，被害人不疑有他，乃於同日下午8時1分
    許，依指示操作自動櫃員機匯款70,000元至上開帳戶內，並
    旋被提領一空之事實，業經證人即被害人涂筑雅於警詢證述
    綦詳，復有永豐商業銀行南台中分行客戶基本資料、開立帳
    戶申請書、存摺存款往來明細查詢一覽表、存摺內頁影本、
    桃園縣政府警察局中壢分局仁愛派出所受理刑事案件報案三
    聯單、內政部警政署反詐騙諮詢專線紀錄表、桃園縣政府警
    察局中壢分局仁愛派出所受理詐騙帳戶通報警示簡便格式表
    、桃園縣政府警察局中壢分局詐騙帳戶通報警示、詐騙電話
    斷話案件報告表、永豐銀行櫃員機交易明細表影本等件在卷
    可稽，足認被告申用之系爭永豐商業銀行南台中分行帳號00
    0-00000000000008號帳戶確實係供詐欺集團成員向涂筑雅詐
    騙財物之用。
(二)被告雖以前詞置辯，然其既稱應徵工作，何以未前往受聘處
    所面試，反係約在銀行前面的路邊？又被告提供匯入薪資之
    帳戶是否正常可用，僅關係被告能否正常提領薪資，公司若
    欲測試僅需取得被告之匯款帳號即可，何需要求被告一併提
    供提款卡及密碼，此舉豈不使被告陷於難以隨時提領帳戶內
    存款之窘境？況縱有測試必要，其等當時既在銀行前面路邊
    ，自可立即前往自動櫃員機操作，得知該帳戶是否可正常使
    用，而無交付提款卡及密碼之必要，堪認被告上開所辯，顯
    有悖於常情，無可採信。雖依被告提出刊登於自由時報上之
    尊爵公司誠徵外勤人員之求職廣告及其所使用之0000000000
    行動電話於99年3月31日至同年4月3日之通話明細單（見99
    年度簡上字第903號卷第27頁反面、第19頁至第23頁），被
    告於99年3月31日10時56分、99年4月2日10時54分確有與尊
    爵公司提供之0000000000號門號通聯之紀錄，然此僅能證明
    被告確曾與該公司聯繫，尚無從證明尊爵公司有要求被告提
    供提款卡及密碼，而被告所稱尊爵公司「黃經理」使用之00
    00000000號行動電話於99年3月31日至同年4月2日間雖亦有
    多達8通與被告上開手機之電話通聯紀錄，然亦無證據證明
    該0000000000號行動電話即為被告所稱尊爵公司「黃經理」
    所使用，均無從採認被告所辯屬實。
(三)再參被告於99年2月24日之前曾頻繁使用該帳戶，但自99年2
    月24日將帳戶內之款項領出，僅餘20元後，至99年4月1日被
    害人遭詐騙匯入款項前，約一月有餘無交易紀錄，有前述帳
    戶存摺內頁影本在卷可憑（見偵查卷第21頁至第23頁），顯
    見被告應係預見其於交付提款卡及密碼後，持有者可能自行
    提領帳戶內款項且不返還相關資料，乃先將帳戶內之款項提
    領幾盡，防止損失，再交由詐欺集團成員使用甚明。且就取
    得上揭金融機構帳戶之第三人而言，該人既有意利用他人帳
    戶作為詐騙之工具，當無選擇一隨時可能遭真正存款戶掛失
    而無法使用之帳戶之可能，輔以現今社會上，確實存有不少
    為貪圖小利而出售自己帳戶供人使用之人，是該第三人僅需
    付出少許之金錢，即可取得可完全操控而無遭掛失風險之他
    人帳戶，該第三人實無以假借徵才之方式騙取被告上揭金融
    機構帳戶提款卡及密碼之必要。否則，若被告在該第三人尚
    未行詐前，或行詐後，尚未將上揭金融機構帳戶內之款項領
    出前，立即將上揭金融機構帳戶掛失，該第三人豈非無法遂
    其詐財之目的，該第三人絕無將涉及詐騙成否之關鍵置於如
    此不確定境地之可能，益徵上開提款卡及密碼應為被告交付
    詐欺集團成員無誤。
(四)復按一般於金融機構開設存款帳戶暨請領存摺及提款卡，係
    針對個人身分之社會信用而予以資金流通之經濟活動，具有
    強烈之屬人性格，而金融帳戶為個人理財之工具，申請開設
    並無任何特殊之限制，一般民眾皆得以存入最低開戶金額之
    方式在不同金融機構申請數個存款帳戶使用，乃眾所週知之
    事實，是依一般人之社會經驗，若遇他人不自行向金融機構
    申請存款帳戶，反徵求他人提供帳戶使用，客觀上當可預見
    其目的，係供為某筆資金之存入，後再行領出之用，且該筆
    資金之存入及提領過程係有意隱瞞其流程及行為人身分曝光
    之用意，以被告於本院自承其具大專學歷，曾任學校軍訓教
    官、公司主管，並自行創業之經歷（見本院卷第18頁），可
    徵其為具有相當工作經驗與社會閱歷之成年人，對此自難諉
    為不知，故被告辯稱因長期失業急欲找尋工作，一時失慮而
    交付提款卡與密碼云云，洵無可採。被告將其所有之金融機
    構帳戶提款卡、密碼交付他人，依卷內事證，雖無證據證明
    被告知悉詐欺集團成員如何犯罪，惟該等詐欺集團份子將被
    告交付之帳戶供作提領詐騙款項之用，顯然不違反被告之本
    意，被告自有幫助詐欺取財之不確定故意甚明。
(五)綜上所述，被告上揭所辯，不足採信。本案事證明確，被告
    上揭犯行，洵堪認定，應予依法論科。
二、按刑法上之幫助犯，係對於犯罪與正犯有共同之認識，以幫
    助之意思，對於正犯資以助力，而未參與犯罪行為者而言，
    如未參與實行構成要件之行為，且係出於幫助之意思，提供
    助力，即屬幫助犯，而非共同正犯（最高法院49年度台上字
    第77號判例可資參照）。本件被告係基於幫助之犯意，將系
    爭帳戶之提款卡及密碼等資料交予真實姓名年籍不詳之詐欺
    集團成員使用，使該詐欺集團對被害人涂筑雅施以上開詐術
    ，致涂筑雅陷於錯誤，而將上開金額匯入系爭帳戶內，而為
    他人詐欺取財之犯行提供助力。核被告所為，係犯刑法第30
    條第1項前段、第339條第1項之幫助詐欺取財罪，再依同法
    第30條第2項之規定，按正犯之刑減輕之。原審不察，遽採
    被告之辯解而為無罪之諭知，容有未洽。公訴人上訴意旨，
    執此指摘原判決不當，為有理由，應由本院將原判決撤銷改
    判。爰審酌被告提供帳戶予詐欺者使用，助長詐欺犯罪，且
    影響社會正常經濟交易安全，並使犯罪之追查趨於複雜，其
    犯後猶飾詞圖卸，未見悔意，及其犯罪之目的、手段、智識
    程度、生活狀況、被害人所受之損害等一切情狀，量處如主
    文第2項所示之刑，並諭知易科罰金之折算標準。
據上論斷，應依刑事訴訟法第369條第1項前段，第364條，第299
條第1項前段，刑法第30條第1項前段、第2項、第339條第1項、
第41條第1項前段，刑法施行法第1條之1第1項、第2項前段，判
決如主文。
本案經檢察官楊秀蘭到庭執行職務。
中    華    民    國   100    年    5     月    11    日
                  刑事第十二庭審判長法  官  蔡永昌
                                    法  官  蔡新毅
                                    法  官  蘇隆惠
以上正本證明與原本無異。
不得上訴。
                                    書記官  楊妙恩
中    華    民    國   100    年    5     月    11    日
附錄本案論罪科刑法條全文
中華民國刑法第339條
意圖為自己或第三人不法之所有，以詐術使人將本人或第三人之
物交付者，處5年以下有期徒刑、拘役或科或併科1千元以下罰金
。
以前項方法得財產上不法之利益或使第三人得之者，亦同。
前二項之未遂犯罰之。